臺灣新北地方法院刑事判決
111年度金訴字第575號
公  訴  人  臺灣新北地方檢察署檢察官
被      告  施家洋


選任辯護人  郭紋輝律師                        
上列被告因違反洗錢防制法等案件，經檢察官提起公訴（111年
度偵字第5299號），本院判決如下：
    主  文
施家洋無罪。
    理  由
一、公訴意旨略以：被告施家洋自民國110年5月起，經同案被告
    徐浩瑋（由本院通緝中）介紹，加入葉峻瑋所屬三人以上，
    以實施詐術為手段所組成具有持續性及牟利性之有結構性組
    織，而共同意圖為自己不法之所有，基於三人以上共同詐欺
    取財、隱匿詐欺取財犯罪所得去向、所在之洗錢及參與犯罪
    組織之犯意聯絡，由被告提供其名下中國信託商業銀行帳號
    000000000000號帳戶予該詐欺集團使用，作為詐欺取財及洗
    錢之人頭帳戶，再由該詐欺集團其他成員於110年4月12日，
    假藉投資名義，向告訴人嚴利鋐佯稱：如在京鼎專屬會員平
    台投資，可有獲利云云，致告訴人陷於錯誤，而於110年5月
    28日12時38分匯款新臺幣10萬元至上開帳戶，復由被告依指
    示提領其內款項交付同案被告或葉峻瑋，以此方式製造金流
    斷點，隱匿詐欺取財犯罪所得去向、所在。因認被告涉犯組
    織犯罪條例第3條第1項後段之參與犯罪組織、刑法第339條
    之4第1項第2款三人以上共同犯詐欺取財，及違反洗錢防制
    法第2條第2款、第14條第1項之洗錢等罪嫌云云。
二、按犯罪事實應依證據認定之，無證據不得認定犯罪事實；不
    能證明被告犯罪，應諭知無罪之判決，刑事訴訟法第154條
    第2項、第301條第1項分別定有明文。次按檢察官對於起訴
    之犯罪事實，應負提出證據及說服之實質舉證責任。倘其所
    提出之證據，不足為被告有罪之積極證明，或其指出證明之
    方法，無法說服法院以形成被告有罪之心證者，應貫徹無罪
    推定原則，刑事妥速審判法第6條定有明文。
三、檢察官認被告涉犯上開罪嫌，無非係以被告於警詢及偵查中
    之供述、同案被告於偵查中之供述、證人即告訴人於警詢時
    之證述、告訴人提供之中國信託商業銀行交易明細、存摺影
    本、網路銀行交易紀錄、LINE對話紀錄擷圖、內政部警政署
    反詐騙諮詢專線紀錄表、臺南市政府警察局第六分局新興派
    出所受理各類案件紀錄表、被告上開帳戶之客戶基本資料及
    交易明細各1份為其主要論據。
四、訊據被告堅詞否認有何上開犯行，辯稱：我跟徐浩瑋是國小
    到高中（實指高職，下同）的同學，他跟我借帳戶，說他帳
    戶被凍結，他朋友要還他錢，所以我把帳戶借給他等語；選
    任辯護人另為其辯護稱：被告並無犯罪之故意等語。經查：
　㈠告訴人因上開詐欺集團成員之詐欺而於上開時間匯款上開金
    額至被告上開帳戶，被告並依指示提領其內款項交付同案被
    告或葉峻瑋等節，業據被告供承不諱，核與證人即告訴人於
    警詢時之證述相符，並有內政部警政署反詐騙諮詢專線紀錄
    表、臺南市政府警察局第六分局新興派出所受理詐騙帳戶通
    報警示簡便格式表、受理各類案件紀錄表、受處理案件證明
    單、手寫筆記、交易明細、存摺交易明細、轉帳交易明細、
    對話紀錄各1份、中國信託商業銀行股份有限公司110年9月1
    3日函暨施家洋帳號000000000000號帳戶開戶資料、交易明
    細各1份附卷可稽，此部分事實，首堪認定。
　㈡被告辯稱係因上開緣由而將帳戶借給同案被告使用乙節，核
    與證人即同案被告於本院準備程序中證稱：我問施家洋說帳
    戶能否借我用，有人要匯款過來等語相符（見本院卷第94頁
    ），且依被告提出其2人對話紀錄略以：「同案被告：主要
    是我今天是想請你幫一下我 度過這段沒卡的日子而已 也沒
    壞意」、「被告：我懂」...「同案被告：反正是正常的錢
    」...「同案被告：放心啦 今天你家人反對我也不會強迫你
    去」、「被告：我是想幫你」等語，有其2人對話紀錄1份附
    卷可稽（見本院卷第81至83頁），足見被告確實係因同案被
    告帳戶無法使用向其借用方提供上開帳戶無訛。又被告供稱
    其與同案被告係國小至高中之同學乙節，亦核與證人即同案
    被告於本院準備程序中證稱：我跟施家洋是國小到高中的同
    學等語相符（見本院卷第94頁），參以被告當時年齡僅21歲
    ，國小至高職之同學情誼，對其而言不可謂不深厚，是其與
    同案被告間具有相當之信賴連結，實難排除其係因誤信同案
    被告之說詞而提供上開帳戶及代為提領匯入款項。再者，被
    告並非將帳戶之提款卡或存摺交給不熟識之人任其使用，且
    其於提供帳戶時，年僅21歲，其智識及社會經驗均較一般人
    不足，而其先前未曾有任何犯罪紀錄，本件亦未因此獲得任
    何利益，是本件尚難排除被告係因受騙而提供上開帳戶及代
    為提領匯入款項，自不能遽謂被告應負詐欺取財或洗錢之罪
    責。
　㈢按組織犯罪防制條例第3條第1項後段所稱「參與犯罪組織」
    ，係指行為人加入以實施特定犯罪為目的所組成之有結構性
    組織，並成為該組織成員而言。且既曰參與，自須行為人主
    觀上有成為該組織成員之認識與意欲，客觀上並有受他人邀
    約等方式而加入之行為，始足當之。具體而言，倘若被告因
    一時疏於提防、輕忽、受騙，欠缺加入成為組織成員之認識
    與意欲，要無評價為參與犯罪組織之餘地。本件無從認定被
    告具有詐欺取財及洗錢之犯意，業如前述，僅能認其係疏於
    提防、輕忽或受騙而參與詐欺集團詐欺取財及洗錢行為之一
    部，依上開說明，尚難認其有參與犯罪組織之認識與意欲，
    而無論以參與犯罪組織罪之餘地。
　㈣綜上，檢察官提出之上開證據，尚無法證明被告確有參與犯
    罪組織、三人以上共同詐欺取財及洗錢之犯行，依罪證有疑
    利於被告原則，自應為有利於被告之認定。
五、綜上所述，檢察官提出之證據，不足以證明被告確有公訴意
    旨所指之上開犯行。此外，依本院調查所得之證據，亦不足
    以形成被告有罪之心證，揆諸前開規定，不能證明被告犯罪
    ，應為被告無罪之諭知，以昭審慎。
據上論斷，應依刑事訴訟法第301條第1項，判決如主文。
本案經檢察官洪郁萱提起公訴，檢察官秦嘉瑋到庭執行職務。
中    華    民    國   111    年    10    月    5     日
                  刑事第十二庭  審判長法  官  陳正偉
                                      法  官  鄭淳予
                                      法  官  陳志峯
以上正本證明與原本無異。
如不服本判決應於收受送達後20日內向本院提出上訴書狀，並應
敘述具體理由；其未敘述上訴理由者於上訴期間屆滿後20日內向
本院補提理由書（均須按他造當事人之人數附繕本）「切勿逕送
上級法院」。
                                      書記官  喻誠德
中    華    民    國   111    年     10   月    5     日